臺灣板橋地方法院民事判決　　　　　　　93年度訴字第1376號
原　　　告　賴永發遊艇有限公司
法定代理人　乙○○
被　　　告　甲○○
上列當事人間請求損害賠償等事件，經本院於民國94年8 月25日
言詞辯論終結，判決如下：
    主  文
被告應於原告給付新臺幣壹萬捌仟元之同時，將廠牌BAYLINE ，
TROPHY型，船名野狼981063號船之船籍移轉登記予原告。
原告其餘之訴駁回。
訴訟費用由被告負擔佰分之三十，餘由原告負擔。
    事實及理由
一、原告主張：
（一）被告於民國91年5 月間向原告購買廠牌BAYLINE ，型式
      CIERA 2855型之中古船一艘（以下簡稱2855型船），價金
      新臺幣（下同）700,000 元，簽約時預付訂金350,000 ，
      約定餘額350,000 元於提船時付清。被告業於同年6 月間
      將船提回，然尾款350,000 元迄今仍未給付，且被告並將
      該船轉賣予訴外人林正基。依兩造契約約定事項第12條約
      定，原告得解除契約並請求損害賠償，原告業於92年11月
      11 日 以存證信函通知被告解除契約，經被告於同年月13
      日收受，為此依解除契約後回復原狀請求權，請求被告返
      還系爭2855型船予原告（以上為原告起訴狀聲明第2 項之
      原因事實）。
（二）原告另於91年10月間將CPRI2002型船（以下簡稱2002型船
      ）及TROPHY 1903 型船拖至被告位於臺北縣八里鄉烏山頭
      29之30號廠房，委託被告辦理小船執照。詎被告竟將上開
      2002型船之玻璃、船首欄杆、天窗、航行燈、船周邊五金
      設施包括加油口、方向盤、引擎、船沿防碰條等拆解，侵
      害原告之所有權。2002型船售價1,200,000 元，然原告買
      來放在倉庫10多年，已經收藏保存很久，故請求被告賠償
      2,000,000 元。又上述TROPHY 1903 型船，被告已於92
      年1 月3 日辦妥小船執照，船名野狼981063號（以下簡稱
      野狼號船），然被告將該船之船籍登記於自己之名下，為
      此依委任關係請求被告應將野狼981063號船之船籍登記為
      原告名義（以上為原告起訴狀聲明第1 項及第5 項之原因
      事實）。
（三）聲明：(一)被告應給付原告2,000,000 元及自起訴狀繕本送
      達翌日起至清償日止，按年息百分之5 計算之利息。(二)被
      告應償還原告廠牌BAYLINE ，型式CIERA 2855型，船名海
      陸順一號救難艇一艘。(三)被告應將廠牌BAYLINE ，TROPHY
      型，船名野狼981063號船之船籍登記為原告名義（原告起
      訴狀聲明第3項、第4項業經原告撤回，附此敘明）。
二、被告抗辯：
（一）本件買賣契約上寫的代理商是「賴永發海岸開發有限公司
      」，印章蓋的是「賴永發遊艇有限公司」，究竟原告應為
      何人？
（二）被告向原告購買2855型船，被告於91年7 月間將船拖回來
      ，尚未辦理過戶，隔天警察就來找被告說該船涉及贓物，
      於案件釐清前不能動。依契約約定，尾款350,000 元應於
      交船日給付，交船應包括過戶，故應該辦理過戶之後，被
      告才有給付尾款之義務。然因該船之小船執照上登記所有
      人是花蓮縣海上救難協會，與本件買賣契約書上之所有人
      不符，且原告並未交付過戶之資料與被告，故無法辦理過
      戶，原告又不出面處理，因此被告已經另以外國資料申請
      執照，將該船轉賣予訴外人林正基。
（三）被告並未將系爭2002型船解體，該船是原告交付被告，委
      託被告將整條船翻新、修理堪用後辦理領照，被告要噴漆
      ，必須將玻璃、船首欄杆、天窗、航行燈、船周邊之五金
      設施等拆掉。被告的師傅依原告指示修改後，原告不承認
      ，要求重做，而且不願付款，如果原告付錢，被告可以將
      零件組裝回去。目前該船仍不堪使用，不能辦理領照登記
      。且2002型船在美國建議售價15,000美元，進口關稅6%，
      原告求償2,000,000 元顯然太高。
（四）野狼981063號船，原告委託被告辦理船籍登記，口頭約定
      整理及代辦費用共70,000元，因為原告負責人戶籍在馬祖
      ，須至馬祖辦理，所以兩造約定該船先登記被告名義，被
      告再登記給原告，然原告迄未支付被告上開費用，只要原
      告支付費用70,000，被告即將該船過戶登記給原告。
（五）聲明：原告之訴駁回。
三、法院之判斷：
（一）系爭2855型船之訂購合約書起首處雖有「賴永發海岸開發
      有限公司」之記載，受約人欄並有代理商：「賴永發海岸
      開發有限公司」之記載；然於訂購約書上方正中央處經銷
      商欄及合約書受約人欄之經銷商處均係蓋用「賴永發遊艇
      有限公司」之印章，訂購合約書上營利事業統一編號欄亦
      係蓋用「賴永發遊艇有限公司」之統一發票專用章，故原
      告主張經銷系爭2855型船之出賣人為原告「賴永發遊艇有
      限公司」，應堪採信。
（二）原告主張被告向其訂購2855型船，原告業已將船交付被告
      ，然被告尚積欠尾款350,000 元未清償之事實，為被告所
      自認，堪信為真實。然被告抗辯伊已將該船轉賣予訴外人
      林正基，並辦理登記完畢，原告對此亦不加爭執。則該船
      之所有權顯已非屬被告所有，被告無將之返還原告之可能
      。經本院闡明原告是否變更聲明為請求被告給付尾款，原
      告仍不為訴之變更。則原告訴請被告返還2855型船，因於
      法未合，即應予駁回。
（三）原告主張被告將原告所有2002型船之玻璃、船首欄杆、天
      窗、航行燈、船周邊五金設施包括加油口、方向盤、引擎
      、船沿防碰條等拆解，固為被告所不否認，惟被告抗辯稱
      係原告委託被告翻新、整修該船後辦理小船執照，被告為
      了噴漆，始將該船之零件拆除等語。查原告亦自承該船係
      原告交付被告，委託被告辦理小船執照之事實；雖原告主
      張當初交船給被告時，船是完好的，只有皮椅有裂痕，要
      被告修理云云；然查被告提出該船整修前之照片（參見卷
      84頁），船艙內部均已損壞，顯不堪使用，核與證人詹明
      錡證述稱：原告於91年間拖走該船，該船只剩FRP 船殼部
      分，內裝、地板、椅子及兩側飾板全部爛光，幾乎報廢等
      語相符（參見卷81頁），是依該船當時之情形，顯不堪使
      用且不具備安全性，不能逕辦理小船執照。原告主張當初
      交船給被告時，船是完好的，只有皮椅有裂痕云云，與事
      實不符。被告抗辯原告委託被告整修該船後辦理小船執照
      ，被告為了噴漆而將該船之零件拆除等語，尚堪採信。從
      而尚不能證明被告係基於侵害原告所有權之故意而將該船
      之零件拆除，原告主張被告侵害其船舶之所有權，依侵權
      行為請求被告賠償2,000,000 元，不應准許。
（四）關於原告請求被告應將野狼981063號船之船籍登記為原告
      名義之訴：
    1.原告主張其委託被告辦理野狼981063號船之船籍登記，被
      告業於92年1 月3 日辦妥登記，然卻登記於被告名下之事
      實，為被告所自認，並有原告提出之小船檢丈及資料、小
      船丈量計算及維護暨小船證書發放登記資料等件為證，堪
      信屬實。雖被告抗辯兩造約定該船整理及代辦費用70,000
      元，原告尚未支付，如原告支付被告70,000元，被告就把
      船籍登記過戶給原告云云，惟被告否認兩造約定之代辦費
      用為70,000元，辯稱代辦費用僅18,000元等語。查被告自
      陳就兩造約定整理及代辦費用70,000元乙節，其並無證據
      可茲證明，故被告抗辯代辦費用70,000元，尚難遽採。惟
      被告既已自認代辦費用18,000元尚未支付，則被告所為同
      時履行之抗辯，於18,000元之範圍內，仍應認為有理由，
    2.按因契約互負債務者，於他方當事人未為對待給付前，得
      拒絕自己之給付。民法第264 條第1 項定有明文。本件原
      告委任被告辦理船籍登記，約定代辦費用18,000元，原告
      尚未支付，原告支付該費用之義務與被告辦理船籍登記之
      義務，二者間具有給付與對待給付之關係。故原告依委任
      關係請求被告將野狼981063號船登記於原告名義為有理由
      ，本院自應為命原告同時履行給付18,000元予被告之判決
      。
 （五）綜上所述，原告依委任關係請求被告應將野狼981063號
       船之船籍移轉登記予原告，於法尚無不合，然因被告尚
       未履行支付代辦費18,000之義務，故應由本院為同時履
       行之判決。至於原告其餘之請求，則均無理由，應予駁
       回。
五、結論：原告之訴為一部有理由，一部無理由，依民事訴訟法
      第79條，判決如主文。
中　　華　　民　　國　　94　　年　　9 　　月　　8　　日
                  民事第三庭    法　官　許月珍
以上正本係照原本作成
如對本判決上訴，須於判決送達後20日內向本院提出上訴狀
中　　華　　民　　國　　94　　年　　9 　　月　　13　　日
                                書記官  劉昌明
